最高法院民事裁定　　　　　　　　　 110年度台抗字第1071號
再 抗告 人　林俊成
　　　　　　林秀穗
　　　　　　慶奉企業有限公司


兼 上一 人
法定代理人　林俊良
共　　　同
訴訟代理人　黃國益律師
上列再抗告人因與馥鋒企業股份有限公司等間聲請假扣押事件，
對於中華民國110年6月24日臺灣高等法院裁定（110 年度抗更一
字第20號），提起再抗告，本院裁定如下：
    主  文
原裁定廢棄，應由臺灣高等法院更為裁定。 
    理  由
本件再抗告人主張：相對人馥鋒企業股份有限公司（下稱馥鋒公
司）在所承租門牌號碼桃園市○○區○○路0段000之00號4樓之1
房屋（下稱系爭房屋）內，不當設置24小時運轉之高耗能空調設
備，並放置大量易燃性化學溶劑，致系爭房屋於民國107年6月12
日因電流過載而引發火災（下稱系爭火災），延燒再抗告人林俊
良、林俊成、林秀穗所有房屋，並使再抗告人慶奉企業有限公司
（下稱慶奉公司）所有貨物付之一炬。林俊良、林俊成、林秀穗
、慶奉公司依序對馥鋒公司尚有新臺幣（以下未特別註明幣別者
，下同）534萬3964元、465萬8084元、1058萬3693元、6662萬81
22元，合計8721萬3863元之損害賠償債權（下稱系爭賠償債權）
，相對人潘振豐為馥鋒公司負責人，應與該公司負連帶賠償責任
，因相對人有脫產情事，恐日後有不能強制執行或甚難執行之虞
，向臺灣桃園地方法院（下稱桃園地院）聲請假扣押，經該院裁
定准林俊良、林俊成、林秀穗、慶奉公司各供所定之擔保，得對
相對人之財產依序在360萬元、300萬元、720萬元、4620萬元範
圍內為假扣押，相對人不服，提起抗告。
原法院以：再抗告人就本件假扣押之請求已經釋明，惟由馥鋒公
司實收資本、保留盈餘、108 年度流動資產、非流動資產總額，
加計潘振豐財產，總值已高於系爭賠償債權。復以馥鋒公司營運
正常，108年營業收入總額1億3480萬3480元，無不足清償債務之
虞，再抗告人所提出車輛、搬遷器具照片，無法釋明馥鋒公司有
假扣押原因，另潘振豐出售桃園市○○區○○街000號8樓房地，
係用來清償貸款債務及因系爭火災所生之賠償，難認有浪費財產
、增加負擔或為不利益之處分，再抗告人所提證據不能用以釋明
假扣押之原因，其釋明之欠缺，不能以供擔保補其釋明之欠缺而
為假扣押等詞，因以裁定廢棄桃園地院准許對相對人假扣押之裁
定，改裁定駁回再抗告人假扣押之聲請。
按請求及假扣押之原因應釋明之，前項釋明如有不足，而債權人
陳明願供擔保或法院認為適當者，法院得定相當之擔保，命供擔
保後為假扣押，民事訴訟法第526條第1項、第2 項定有明文。又
所稱釋明者，僅係法院就某項事實之存否，得到大致為正當之心
證，即為已足。是依當事人之主張及提出之相關證據，倘依一般
社會通念，可使法院得薄弱之心證，信其事實上之主張大概為如
此者，自不得謂為未釋明。揆之馥鋒公司108 年度資產負債表，
似見銀行借款金額高達7390萬元，惟可動用資產僅現金55萬6896
元、存款1508萬4836元，尚屬有限。再抗告人稱相對人潘振豐於
系爭火災發生後，旋將其所有如原裁定附表編號3、7及編號2、6
所示不動產為趙姓訴外人、玉山商業銀行股份有限公司依序設定
1800萬元及1000萬元之最高限額抵押權，提出土地登記簿謄本為
證（參本院前審卷第59至67頁），復以馥鋒公司在台新國際商業
銀行股份有限公司（下稱台新銀行）108 年度利息所得10萬7276
元，於系爭火災發生後，109年存款僅5496元、歐元2377.69元及
美金3.24元，亦有該公司108 年度各類所得資料清單及台新銀行
109年9月18 日函文可證（參本院前審卷第103頁、第121頁、第1
27頁），則再抗告人主張馥鋒公司、潘振豐於系爭火災後，有減
少其財產之行為，似非全然無據，能否謂再抗告人就假扣押之原
因全未釋明？即有疑義。倘已有釋明，縱有不足，再抗告人既陳
明願供擔保以補釋明之不足，亦非不得命供擔保後為假扣押。乃
原法院以再抗告人未釋明假扣押之原因，裁定駁回其假扣押之聲
請，要難謂無適用法規顯有錯誤之情事。再抗告意旨，指摘原裁
定適用法規顯有錯誤，求予廢棄，非無理由。
據上論結，本件再抗告為有理由。依民事訴訟法第495條之1 第2
項、第477條第1項、第478條第2項，裁定如主文。
中    華    民    國   110    年    11    月    24    日
                      最高法院民事第八庭
                          審判長法官  陳  玉  完  
                                法官  梁  玉  芬  
                                法官  陳  麗  玲  
                                法官  黃  書  苑  
                                法官  謝  說  容  
本件正本證明與原本無異
                                      書  記  官 
中    華    民    國   110    年    11    月    29    日